【裁判字號】    89,簡抗,76
【裁判日期】    900226
【裁判案由】    清償債務
【裁判全文】
臺灣臺北地方法院民事裁定    八十九年度簡抗字第七六號
    抗  告  人  台新國際商業銀行股份有限公司
    法定代理人  謝壽夫
                            送.
                            住台北市松山區○○○路○段二八九號十一樓
    相  對  人  甲○○      住台北市○○區○○路二段二０三巷九十四號一樓
                王  溪
                即亞典商行  住台北縣板橋市○○路○段一巷十九號之二
右當事人間請求清償債務事件，抗告人對於民國八十九年十一月二十四日本院新店簡
易庭八十九年度店簡字第七一七號裁定，提起抗告，本院裁定如左：
    主      文
原裁定廢棄。
    理      由
一、本件抗告意旨略以：依抗告人於原審起訴狀所載，係請求判決持卡人（即相對人
    甲○○）「及」特約商店（即相對人王溪，即亞典商行）為給付，並代收單銀行
    （即訴外人荷蘭銀行）受領特約商店之給付等三項聲明，該三項聲明均為確定之
    起訴，請求就有理由者判准如聲明所示，無理由者駁回，並無請求判決持卡人「
    或」特約商店對抗告人為給付或請求擇一有理由者為判決，雖係主觀訴之合併，
    但未使被告地位不確定（均係確定被起訴之被告，所有被告均須應訴，且均應得
    一實體判決，並未有其一先位被告敗訴，後位被告即喪失被告地位之情形），依
    民事訴訟法第五十三條第二款規定，為法律所明文承認之一種訴訟型態，且違背
    前揭規定之起訴，僅生分別辯論、裁判之問題，要無裁定駁回抗告人之訴之餘地
    ，而原裁定竟誤之為主觀預備訴之合併，惟縱係主觀預備訴之合併，亦因其擴大
    紛爭解決及減少裁判歧異之功能，而有廣受寬認之勢，原審遽予駁回，實嫌率斷
    等語，請求廢棄原裁定。
二、按「二人以上於左列各款情形，得為共同訴訟人，一同起訴或一同被訴：一、為
    訴訟標的之權利或義務，為其所共同者。二、為訴訟標的之權利或義務，本於同
    一之事實上或法律上之原因者。三、為訴訟標的之權利或義務，係同種類，而本
    於事實上及法律上同種類之原因者。但以被告之住所在同一法院管轄區域內，或
    有第四條至第十九條所定之共同管轄法院者為限。」民事訴訟法第五十三條定有
    明文，又訴之合併型態中，有所謂預備之合併，而預備之合併復有客觀預備之合
    併與主觀預備之合併之分。所謂客觀預備之合併，即同一原告預慮其對於同一被
    告提起之某訴（即先位之訴）無理由，同時提起不能並存之他訴（即預備之訴）
    ，以備先位之訴無理由時，請求法院就預備之訴審判。所謂主觀預備之合併，即
    在共同訴訟，或由共同原告對於同一被告為預備之合併，或由同一原告對於共同
    被告為預備之合併，前者，原告甲預慮其對被告之訴（即先位之訴）無理由時，
    請求法院就原告乙對於被告之訴（即預備之訴）審判，後者，原告預慮其對於被
    告甲之訴（即先位之訴）無理由時，請求法院就其對於被告乙之訴（即預備之訴
    ）審判。關於主觀預備之合併，係法院依原告所為先位聲明及預備聲明審判之順
    序，本於民事訴訟法辯論主義之立法精神，尚非法所不許。此種訴訟，法院認為
    先位之訴為有理由時，不必更就預備之訴審判，即以先位之訴有理由，為預備之
    訴解除條件，預備之訴遂因解除條件之成就而失其效力，亦即該部分之訴訟繫屬
    應因條件之成就而歸於消滅。（最高法院六十六年臺上字第一七二二號判決意旨
    參照）。經查本件抗告人於原審主張應受判決事項之聲明為：（一）相對人甲○
    ○應給付抗告人三萬八千九百元，及自八十九年三月二十八日起至清償日止，按
    年息百分之二十計算之利息、（二）相對人王溪即亞典商行應給付抗告人三萬八
    千九百元，及自起訴狀繕本送達之翌日起至清償日止，按年息百分之五計算之利
    息，（三）相對人王溪即亞典商行應給付荷蘭銀行之前項金額，由抗告人代位受
    領，並請求原審擇一有理由，為抗告人勝訴之判決，此有抗告人之起訴狀附於原
    審卷可憑，觀諸該三項聲明，其為訴訟標的之權利或義務，均係本於同一之信用
    卡消費關係之事實上原因，抗告人並無請求法院對於相對人甲○○之訴（即先位
    之訴）無理由時，請求就其對於相對人王溪即亞典商行之訴（即預備之訴）為審
    判上先位及預備順序之聲明，依上開說明，屬於民事訴訟法第五十三條第二款之
    主觀訴之合併，非主觀預備合併之訴，是本件抗告人以相對人為共同被告，提起
    共同訴訟如上開三項之聲明，於法並無不符。
三、綜上所述，原審以抗告人起訴狀載上揭三項之聲明，並請求原審擇一有理由為抗
    告人勝訴判決之陳述，遽認非法之所許，而定期命抗告人補正聲明或另具狀陳明
    ，嗣以抗告人逾期迄未補正或說明而裁定駁回抗告人之訴，自非適法，抗告意旨
    指摘原裁定不當，為有理由，爰將原裁定廢棄，發回本院新店簡易庭。
四、據上論結：本件抗告為有理由，依民事訴訟法第四百三十六條之一第三項、第四
    百九十二條第二項，裁定如主文。
中      華      民      國    九十      年      二    月    二十六      日
                              民事第三庭審判長法      官  陳邦豪
                                              法      官  李維心
                                              法      官  張明輝
右為正本係照原本作成
本裁定不得抗告
中      華      民      國    九十      年      二    月    二十六      日
                                              法院書記官  高秋芬


司法院資訊處製作；財團法人民間司法改革基金會備份。
